臺灣宜蘭地方法院刑事判決
111年度訴字第171號
公  訴  人  臺灣宜蘭地方檢察署檢察官
被      告  游憶秋


上列被告因偽造文書等案件，經檢察官提起公訴（111年度偵字
第1922號），被告於準備程序中就被訴事實為有罪之陳述，經本
院合議庭裁定由受命法官獨任依簡式審判程序審理，並判決如下
：
    主  文
游憶秋犯侵占遺失物罪，處罰金新臺幣貳仟元，如易服勞役，以
新臺幣壹仟元折算壹日。又犯行使偽造準私文書罪，處有期徒刑
貳月，如易科罰金，以新臺幣壹仟元折算壹日。
    事  實
游憶秋於民國110年11月27日某時，在宜蘭縣○○市○○路○段0號宜
  蘭大學圖書館旁，拾獲黃彩鑾所遺失之中華郵政股份有限公司
  （下中華郵政公司）信用卡卡號0000-0000-0000-0000號之VIS
  A金融卡1張，竟意圖為自己不法之所有，基於侵占遺失物犯意
  ，將之侵占入己；復因其所持用0000000000門號之電信費用新
  臺幣（下同）1,403元尚未繳納，而意圖為自己不法之所有，
  基於行使偽造準私文書及詐欺得利之犯意，未經黃彩鑾之同意
  或授權，於110年11月29日下午5時44分許，以電話撥打進入遠
  傳電信股份有限公司（下稱「遠傳電信公司」）IVR語音繳款
  系統，由系統自動接聽後，再依據語音系統之指示，輸入前開
  拾得之VISA金融卡之信用卡卡號、有效期限及驗證碼等電磁紀
  錄資料，而偽造完成表示其有權使用上開VISA金融卡，並願以
  之支付0000000000門號行動電話電信費，遠傳電信公司得據以
  向中華郵政公司請求撥付款項，再由中華郵政公司向黃彩鑾請
  款意旨之電磁紀錄，並透過該繳款系統傳送而向遠傳電信公司
  以行使，遠傳電信公司再向中華郵政公司請求撥付款項，致遠
  傳電信公司、中華郵政公司均陷於錯誤，誤以為經黃彩鑾本人
  同意或授權，以前開VISA金融卡繳付前開電信費用，以使游憶
  秋取得免予繳納費用之不法利益，足生損害於黃彩鑾、遠傳電
  信公司及中華郵政公司對於信用戶消費管理之正確性。嗣經黃
  彩鑾於110年11月30日上午11時許，接獲中華郵政公司消費簡
  訊內容後，才驚覺其上開VISA金融卡遺失且遭盜用，旋向遠傳
  電話公司取消其遭冒用之上開1,403元刷卡繳費，游憶秋始未
  取得免予繳納前開電信費用之利益。
案經黃彩鑾訴由宜蘭縣政府警察局宜蘭分局報告臺灣宜蘭地方
  檢察署檢察官偵查後起訴。
    理  由
按除被告所犯為死刑、無期徒刑、最輕本刑為3 年以上有期徒
  刑之罪或高等法院管轄第一審案件者外，於第一次審判期日前
  之準備程序進行中，被告先就被訴事實為有罪之陳述時，審判
  長得告知被告簡式審判程序之旨，並聽取當事人、代理人、辯
  護人及輔佐人之意見後，裁定進行簡式審判程序，刑事訴訟法
  第273 條之1 第1 項定有明文。經核本件被告游憶秋所犯係死
  刑、無期徒刑、最輕本刑為3 年以上有期徒刑以外之罪，其於
  準備程序中就被訴事實為有罪之陳述，經法官告知簡式審判程
  序之旨，並聽取公訴人、及被告之意見後，本院爰依首揭規定
  ，裁定進行簡式審判程序。是本案之證據調查，依同法第273 
  條之2 規定，不受同法第159 條第1 項、第161 條之2 、第16
  1 條之3 、第163 條之1 及第164 條至第170 條規定之限制，
  合先敘明。
認定事實所憑之證據及理由：前揭犯罪事實，業據被告游憶秋
  坦承不諱，核與告訴人黃彩鑾於警詢之指訴情節大致相符（警
  卷第6至7頁），並有中華郵政股份有限公司111年1 月14日儲
  字第1110014852號函及所附郵政VISA金融卡卡號0000-0000-00
  00-0000號之客戶基本資料及交易明細（警卷第11至14頁）、
  遠傳電信股份有限公司111 年1月25日遠傳（發）字第1111011
  0058 號函及所附門號0000000000號行動電話之申登人基本資
  料、繳費紀錄及帳單明細（警卷第15至35頁）各1件、前開VIS
  A金融卡經刷卡消費、取消刷卡繳費之簡訊通知畫面截取照片4
   紙（警卷第8至10頁）附卷可稽，足認被告出於任意性之自白
  核與事實相符，得作為認定事實之依據。本件事證明確，被告
  犯行洵堪認定，應依法論科。
論罪科刑：
㈠按錄音、錄影或電磁紀錄，藉機器或電腦之處理所顯示之聲音
  、影像或符號，足以為表示其用意之證明者，依刑法第220條
  第2項規定，以文書論。是若以電話撥打電信公司語音繳款專
  線，輸入信用卡卡號及有效年、月等電磁紀錄資料並傳輸而行
  使，該當於行使偽造準私文書罪之構成要件（最高法院99年度
  台上字第2113號判決意旨參照）。被告以電話撥打遠傳電信公
  司之語音繳款系統，由系統自動接聽後，再依據語音系統之指
  示，輸入信用卡卡號、有效期限及驗證碼等電磁紀錄資料以為
  行使，因該電磁紀錄係表彰信用卡持卡人同意以該信用卡付費
  方式進行繳款之意，自屬準私文書之性質。
㈡另刑法第339條第1項、第2項分別規定詐欺取財罪及詐欺得利罪
  ，前者之行為客體係指財物，後者則指取得債權、免除債務、
  延期履行債務或提供勞務等財物以外之財產上不法利益（最高
  法院86年度台上字第3534號判決意旨參照）。被告藉由輸入信
  用卡卡號、有效期限及驗證碼等資料，欲使遠傳電信公司、中
  華郵政公司陷於錯誤，誤認信用卡持卡人有同意或授權以該信
  用卡繳交電信費用之意，以詐得免繳該等費用之不法利益，應
  屬詐欺得利之行為。
㈢是核被告所為，係犯刑法第337條之侵占遺失物、第216 條、第
  220 條第2 項、第210 條之行使偽造準私文書、第339 條第3
  項、第2項之詐欺得利未遂罪。被告偽造準私文書罪之低度行
  為為行使偽造準私文書罪之高度行為所吸收，不另論罪。起訴
  書就被告持VISA金融卡透過語音繳款系統刷卡繳付電信費用之
  犯行，認係偽造準私文書罪，而未論及行使偽造準私文書罪名
  ，容有未洽，惟其基本社會事實同一，並經本院當庭告知此部
  分罪名（訴卷第25、41頁），並使被告為答辯，對被告之防禦
  權不生不利影響，爰依刑事訴訟法第300條之規定，變更檢察
  官起訴所引用之法條。
㈣被告係以一行為，同時觸犯上開行使偽造準私文書罪及詐欺得
  利未遂罪，為想像競合犯，應依刑法第55條前段規定，從一重
  論以行使偽造準私文書罪處斷。
㈤被告先後所為侵占遺失物、行使偽造準私文書之犯行，犯意各
  別，行為互殊，應予分論併罰。
㈥爰審酌被告於拾得他人之VISA金融卡後，不思返還或交給警方
  ，竟逕占為己有，並持之繳納電信費用，欲獲取不法利益，所
  為殊值非難，幸經告訴人接獲通知後掛失VISA金融卡致被告未
  得獲得不法利益，又考量被告犯後坦承犯行之態度，暨其犯罪
  之動機、目的、手段、素行，兼衡其於本院審理時自陳其未婚
  無子，從事清潔業，月收入2萬元，需扶養同住之父母，經濟
  狀況小康及高中畢業之智識程度等一切情狀（訴卷第42頁），
  分別量處如主文所示之刑，並分別諭知易服勞役、易科罰金之
  折算標準。
不予沒收之說明：被告所侵占之VISA金融卡1張，並未扣案，被
  告於本院審理時供稱業經丟棄（訴卷第40頁），又上開物品業
  經告訴人掛失（警卷第7頁），已失去原有功用，單獨存在不
  具刑法上之非難性，且不宣告沒收，亦不致於對社會危害或再
  供犯罪使用產生實質重大影響，並衡酌避免徒增執行沒收困難
  ，認沒收欠缺刑法重要性，爰依刑法第38條之2第2項規定不予
  宣告沒收，附此敘明。
據上論斷，應依刑事訴訟法第273條之1第1項、第299條第1項前
段、第300條，刑法第337條、第216條、第220條第2項、第210 
條、第339條第3項、第2項、第55條、第41條第1項前段、第42條
第3項前段，刑法施行法第1條之1第1項，判決如主文。
本案經檢察官洪景明提起公訴，檢察官林禹宏到庭執行職務。
中　　華　　民　　國　　111 　年　　6 　　月　　28　　日
                  刑事第四庭  法  官  陳錦雯
以上正本證明與原本無異。
如不服本判決應於收受送達後二十日內向本院提出上訴書狀，並
應敘述具體理由；其未敘述上訴理由者，應於上訴期間屆滿後二
十日內向本院補提理由書(均須按他造當事人之人數附繕本)「切
勿逕送上級法院」。
                              書記官  陳建宇
中　　華　　民　　國　　111 　年　　6 　　月　　28　　日
附錄論罪科刑法條：
中華民國刑法第337條
意圖為自己或第三人不法之所有，而侵占遺失物、漂流物或其他
離本人所持有之物者，處1萬5千元以下罰金。

中華民國刑法第216條
行使第210條至第215條之文書者，依偽造、變造文書或登載不實
事項或使登載不實事項之規定處斷。

中華民國刑法第220條
在紙上或物品上之文字、符號、圖畫、照像，依習慣或特約，足
以為表示其用意之證明者，關於本章及本章以外各罪，以文書論
。
錄音、錄影或電磁紀錄，藉機器或電腦之處理所顯示之聲音、影
像或符號，足以為表示其用意之證明者，亦同。

中華民國刑法第210條
偽造、變造私文書，足以生損害於公眾或他人者，處5年以下有
期徒刑。

中華民國刑法第339條
意圖為自己或第三人不法之所有，以詐術使人將本人或第三人之
物交付者，處5年以下有期徒刑、拘役或科或併科50萬元以下罰
金。
以前項方法得財產上不法之利益或使第三人得之者，亦同。
前二項之未遂犯罰之。